【裁判字號】    89,上訴,1398
【裁判日期】    890229
【裁判案由】    毒品危害防制條例
【裁判全文】
臺灣高等法院刑事判決                          八十九年度上訴字第一三九八號
    上  訴  人  臺灣士林地方法院檢察署檢察官
    上  訴  人
    即  被  告  甲○○
    選任辯護人  楊建強
右上訴人因被告毒品危害防制條例案件，不服臺灣士林地方法院八十八年度訴字第五
三八號，中華民國八十九年二月二十九日第一審判決（起訴案號：臺灣士林地方法院
檢察署八十八年度偵字第八二五一號）提起上訴，本院判決如左：
    主  文
原判決撤銷。
甲○○持有第一級毒品，累犯，處有期徒刑柒月。扣案第一級毒品海洛因肆包（驗餘
淨重貳點貳玖公克）沒收銷燬之。
    事  實
一、甲○○曾因違反麻醉藥品管理條例案件，經法院判處有期徒刑四月確定，於民國
    八十三年九月三十日執行完畢，猶不知悔改，竟於八十八年八月八日晚間十一時
    許，在臺北市內湖區○○○路靠近東湖某處，向不詳年籍姓名綽號「阿呆」之人
    購得第一級毒品海洛因四包（驗餘淨重二．二九公克），嗣甲○○於同年月九日
    凌晨零時十分許，在臺北市○○區○○路、康寧路口，將前開毒品中之一包握於
    手中、其餘置於安全帽內，因行跡可疑，為警盤查而查獲，並扣得前開毒品。
二、案經臺北市政府警察局大同分局報請臺灣士林地方法院檢察署檢察官偵查起訴。
    理  由
一、關於上訴人即被告甲○○於右揭時地向「阿呆」購得前開毒品，嗣經警查獲之事
    實，業據被告自白不諱，惟辯稱伊係供己施用等情。然查，被告於八十八年八月
    九日經警查獲採尿送驗結果，僅呈安非他命陽性反應，嗎啡則為陰性反應，有臺
    北市立療養院八十八年八月十八日煙毒尿液檢驗報告書、法務部調查局八十八年
    十一月十一日陸字第八八○八一六七九號鑑驗通知書在卷可稽。按海洛因係嗎
    啡經化學合成之半人工合成品，其藥（毒）性高於嗎啡，經吸食或注射入人體，
    藉由人體代謝系統之新陳代謝，分解成藥（毒）性較低之嗎啡，由尿液排出人體
    ，故於尿液，以嗎啡成份檢出，一般人注射海洛因或嗎啡後，經體內吸收代謝約
    三十分鐘內開始排入尿中，而以最初六至十二小時排泄量最多，約有百分之七十
    五之毒品可在注射後二十四小時內陸續由尿中排出體外，剩餘量則可能在數日內
    分別排出體外，其中煙毒反應能否檢出，需視其施打量而定，施打量多者，於施
    打後四、五日仍有可能檢出煙毒反應，施打量少者，可能在二十四小時後即難檢
    出煙毒反應，此有法務部調查局陸字八○三一四八七號函可參，倘依被告所辯
    ，伊自八十八年八月五日起至同年月八日晚間十一時許，曾陸續施用第一級毒品
    海洛因三至四次，其尿液焉有呈嗎啡陰性反應之可能？足見被告於警訊中僅坦承
    施用安非他命，而未供承施用海洛因等情屬實，其於偵審中翻異前詞，辯稱伊有
    施用海洛因云云，無非冀圖經由觀察勒戒以獲不起訴處分，要屬畏罪飾卸之詞，
    不足採信。另扣案之白色粉末四包均係海洛因，驗餘淨重二．二九公克、包裝重
    ○．九八公克、純度百分之四九．六一、純質淨重一．一四公克，亦有法務部調
    查局八十八年九月二十一日陸字第八八一六七八五五號鑑定通知書附卷可稽。
    事證明確，被告犯行洵堪認定。
二、核被告持有第一級毒品所為，係犯毒品危害防制條例第十一條第一項持有第一級
    毒品罪。公訴意旨認被告係替綽號「阿呆」之成年男子運輸該等海洛因而持有之
    ，因認被告涉犯同條例第四條第一項運輸第一級毒品罪。惟按犯罪事實應依證據
    認定之，無證據不得推定其犯罪事實，刑事訴訟法第一百五十四條定有明文。又
    按被告之自白與事實是否相符，須依具體情事，如現場跡象、被害人指供或調查
    其他之必要證據，以認定之，不能憑空臆測，認為與事實相符，而採為判決基礎
    最高法院四十六年台上字第四一九號著有判例。訊據被告固於警訊時供稱：「我
    身上之毒品海洛因及安非他命是外號叫『阿呆』之男子以民國八十八年八月八日
    二十二時零分在台北市○○路與麗山街口拿給我的，我是替他運送並幫他販賣毒
    品。」（見偵卷第七頁反面）、「我是要拿毒品海洛因要以新臺幣參千元販賣給
    外號叫『阿仁』之男子的。」、「因為我欠他錢，所以我替『阿呆』運送並販賣
    ，來抵費，我共欠『阿呆』新臺幣五萬多元。」、「是『阿呆』先聯絡好買主，
    然後叫我拿毒品去指定的時間和地點和不特定的當事人買賣。」、「我是從民國
    八十八年八月二日起開始替『阿呆』運送和販賣毒品海洛因，我共替『阿呆』運
    送及販賣十次毒品及海洛因。」云云（見偵卷第八頁反面），並於檢察官初訊時
    改稱：「綽號『阿呆』放在我這，他賣給我的。」、「（何以在警訊中承認是幫
    『阿呆』送毒品抵債？）是的，『阿呆』叫我送，沒有固定的地方，我欠他五萬
    元，一共送二、三次都送安非他命。」（見偵卷第二十頁反面）、「（你在八月
    九日凌晨被查獲的毒品從何而來？）是八月八日晚上十一點多時在東湖靠近民權
    東路以一萬元向『阿呆』買的。」等語（見偵卷三十二頁），是偵查中已否認有
    運送或販賣海洛因，並改稱伊係向阿呆買海洛因，前後供述不同，並無證據足資
    證明被告於警訊所為替阿呆運送或販賣以抵債之自白為真實，既無補強證據，尚
    難徒憑不知是否與事實相符之警訊自白，作為認定被告有運送、販賣或有販賣意
    圖而持有之論據。且「阿呆」、「阿仁」因姓名年籍不詳，無從傳訊以查證被告
    警訊自白是否與事實相符。惟因運輸第一級毒品之行為，當然包含持有該第一級
    毒品之行為在內，起訴事實同一，自應變更起訴法條為持有第一級毒品罪。查被
    告曾因違反麻醉藥品管理條例案件，經法院判處有期徒刑四月確定，於八十三年
    九月三十日執行完畢，有本院被告全國前案紀錄表在卷可稽，其於五年內再犯有
    期徒刑以上之本罪，為累犯，應依法加重其刑。
三、原審予以論罪科刑，固非無見。惟查原判決理由欄認被告於「內勤檢察官偵訊時
    坦承有運輸毒品（指海洛因）之犯行」，惟查檢察官初訊時被告係坦承運送安非
    他命而非海洛因（見偵卷第二十頁反面），原判決此部分理由與卷證即有未合；
    原判決理由欄認「被告於警訊及偵查中所供僅施用安非他命，並未施用海洛因等
    情為真」，惟查被告於檢察官初訊時已供承施用海洛因（見偵卷第二十頁反面）
    ，原判決此部分理由與卷證亦有未合；原判決既認運輸第一級毒品既與持有第一
    級毒品係實質上一罪關係，則將運輸第一級毒品罪變更法條為持有第一級毒品罪
    後，已無他罪可供不另無罪之諭知，原判決就運輸第一級毒品部分，不另為無罪
    之諭知，自有未洽。原判決認被告持有毒品係供己吸用而未吸用，並無違誤，檢
    察官上訴意旨指摘此部分理由矛盾，為無理由。又被告坦承犯行，其上訴意旨徒
    以肢体殘障認量刑過重，雖無理由。惟原判決既有如上可議之處，自應由本院予
    以撤銷改判。爰審酌被告有多次前科，素行不良，其持有毒品之數量不多，及犯
    罪後自白犯行之態度等一切情狀，量處如主文第二項所示之刑。扣案之第一級毒
    品海洛因四包（驗餘淨重二．二九公克），依毒品危害防制條例第十八條第一項
    前段之規定，不問屬於犯人與否，均宣告沒收銷燬之。
四、公訴意旨另以：除前揭時地持有海洛因部分外，被告基於同一概括犯意，自八十
    八年八月二日起，向不詳年籍姓名綽號「阿呆」之人取得第一級毒品海洛因後，
    連續依「阿呆」指示，將第一級毒品海洛因運輸至臺北市○○路○○路、環山路
    等地予不詳身分之人，前後約十餘次，因認被告涉犯連續運輸第一級毒品罪嫌等
    情。公訴人認被告涉嫌此部分犯行，無非係以被告前揭警訊自白資為唯一證據。
    訊據被告則堅決否認有何運輸毒品之犯行。按犯罪事實應依證據認定之，無證據
    不得推定其犯罪事實，又被告之自白，不得作為有罪判決之唯一證據，仍應調查
    其他必要之證據，以察其是否與事實相符，刑事訴訟法第一百五十四條、第一百
    五十六條第二項分別定有明文。經查此部分起訴事實除被告前揭警訊自白外，別
    無其他補強證據足認被告之自白與事實相符，且經被告於偵審中否認，既不能證
    明被告此部分犯罪，即應為無罪之諭知。惟因公訴人認被告此部分，與前揭判決
    有罪部分在變更法條前有連續犯之裁判上一罪關係，爰不另為無罪之諭知。
據上論斷，應依刑事訴訟法第三百六十九條第一項前段、第三百六十四條、第二百九
十九條第一項前段、第三百條，毒品危害防制條例第十一條一項、第十八條第一項前
段、刑法第十一條、第四十七條判決如主文。
本案經檢察官蔡茂松到庭執行職務。
中      華      民      國    八十九    年      八      月      九      日
                            臺灣高等法院刑事第二十四庭
                                審判長法  官  陳  貽  男
                                      法  官  陳  憲  裕
                                      法  官  聶  齊  桓
右正本證明與原本無異。
如不服本判決應於收受送達後十日內向本院提出上訴書狀，其未敘述上訴之理由者並
得於提起上訴後十日內向本院補提理由書（均須按他造當事人之人數附繕本）。
                                      書記官  陳  思  云
中      華      民      國    八十九    年      八      月      十      日
附錄本判決論罪科刑法條：
毒品危害防制條例第十一條第一項
持有第一級毒品者，處三年以下有期徒刑、拘役或新臺幣五萬元以下罰金。


司法院資訊處製作；財團法人民間司法改革基金會備份。
